臺灣臺南地方法院刑事判決              100年度訴字第927號
公  訴  人  臺灣臺南地方法院檢察署檢察官
被      告  顏資生
上列被告因違反毒品危害防制條例案件，經檢察官提起公訴（10
0年度毒偵字第1271號），本院判決如下：
    主  文
顏資生施用第一級毒品，累犯，處有期徒刑玖月。
    事  實
一、顏資生前因施用毒品案件，經法院裁送強制戒治，於民國89
    年1月12日停止戒治付保護管束，並於 89年8月1日保護管束
    期滿視為強制戒治執行完畢；復於強制戒治執行完畢後 5年
    內，再因於94年1月間至同年8月24日連續施用毒品之犯行，
    經本院以 95年度訴字第2號刑事判決判處有期徒刑1年6月確
    定，嗣經本院以96年度聲減字第112號裁定減為有期徒刑9月
    確定，並於 96年7月16日執行完畢。詎仍不知警惕，基於施
    用第一級毒品海洛因之犯意，於100年5月26日15時許，在臺
    南市○區○○路「中山公園」廁所內，以針筒注射方式施用
    第一級毒品海洛因1 次。嗣顏資生因另案執行之案件，遭警
    於100年5月27日8時45分許在臺南市○○路138號前拘提，其
    遂於上開施用海洛因之犯罪尚未為警發覺前，即主動向員警
    表示上開施用海洛因行為，並同意採集尿液送驗呈現嗎啡陽
    性反應，而查獲前情。
二、案經臺南市政府警察局第三分局報請臺灣臺南地方法院檢察
    署檢察官偵查起訴。
    理  由
一、本件係經被告顏資生於準備程序為有罪之表示，而經本院合
    議庭裁定由受命法官獨任以簡式審判程序加以審理，依刑事
    訴訟法第273條之2、第159條第2項規定，不適用傳聞法則有
    關限制證據能力之相關規定，合先敘明。
二、訊據被告對於上揭事實均坦承不諱，且被告為警查獲後採集
    之尿液送驗結果，係呈嗎啡陽性反應，有採尿同意書、臺南
    市政府警察局第三分局偵辦毒品危害防制條例案送驗尿液對
    照表及臺灣檢驗科技股份有限公司100年6月21日KH/2011/00
    000000號濫用藥物檢驗報告各1 份可稽，堪認被告之自白與
    事實相符，其確有施用第一級毒品海洛因之行為無誤。
三、按毒品危害防制條例於92年7月9日修正公布，自93年1月9日
    施行，其中第20條、第23條將施用毒品之刑事處遇程序，區
    分為「初犯」及「5年內再犯」、「5年後再犯」。依其立法
    理由之說明：「初犯」，經觀察、勒戒或強制戒治後，應為
    不起訴處分或不付審理之裁定；經觀察、勒戒或強制戒治執
    行完畢釋放後，「 5年內再犯者」，因其再犯率甚高，原實
    施之觀察、勒戒及強制戒治既已無法收其實效，爰依法追訴
    或裁定交付審理。至於經觀察、勒戒或強制戒治執行完畢釋
    放後，「 5年後再犯」者，前所實施之觀察、勒戒或強制戒
    治既已足以遮斷其施用毒品之毒癮，為期自新及協助其斷絕
    毒癮，仍適用「初犯」規定，先經觀察、勒戒或強制戒治之
    程序。從而依修正後之規定，僅限於「初犯」及「 5年後再
    犯」二種情形，始應先經觀察、勒戒或強制戒治程序。倘被
    告於5年內已再犯，經依法追訴、處罰，縱其第3次（或第3
    次以上）再度施用毒品之時間，在初犯觀察、勒戒或強制戒
    治執行完畢釋放5年以後，已不合於「5年後再犯」之規定，
    且因已於「 5年內再犯」，顯見其再犯率甚高，原實施觀察
    、勒戒或強制戒治，已無法收其實效，即應依該條例第10條
    處罰（最高法院95年5月9日第7次刑事庭會議決議參照）。
    查被告先前因施用毒品案件，經法院裁送強制戒治，於89年
    1月12日停止戒治付保護管束，並於 89年8月1日保護管束期
    滿視為強制戒治執行完畢，又於強制戒治執行完畢釋放後5
    年內，再因於94年1月間至同年8月24日連續施用毒品之犯行
    ，經本院以 95年度訴字第2號刑事判決判處有期徒刑1年6月
    確定，有臺灣高等法院被告全國前案紀錄表可參，則被告本
    件施用毒品犯行，相距上開強制戒治執行完畢之日（即89年
    8月1日）雖已逾5年，然其在該強制戒治執行完畢釋放後之5
    年內，又因於94年1月間至同年8月24日連續施用毒品之犯行
    而再犯施用毒品之罪，並由法院判決確定在案，揆諸上揭說
    明，本件被告施用毒品之時點，距離上開強制戒治執行完畢
    日雖已逾 5年，仍應依法追訴，並無適用毒品危害防制條例
    第20條第3 項之餘地。從而，本件事證明確，被告犯行洵堪
    認定。
四、核被告所為，係犯毒品危害防制條例第10條第1 項施用第一
    級毒品罪。被告持有第一級毒品，復進而施用，其持有毒品
    之低度行為，為施用毒品之高度行為所吸收，不另論罪。被
    告曾於94年間因施用毒品案件，經本院以 95年度訴字第2號
    刑事判決判處有期徒刑1年6月確定，嗣經本院以96年度聲減
    字第112號裁定減為有期徒刑9月確定，並於 96年7月16日執
    行完畢，有前開臺灣高等法院被告前案紀錄表可稽，其於有
    期徒刑執行完畢後， 5年內故意再犯本件有期徒刑之罪，係
    為累犯，應依刑法第47條第1 項規定加重其刑。又被告係因
    另案執行之案件，遭警於 100年5月27日8時45分許拘提，其
    即在本件施用海洛因之犯罪尚未為警發覺，亦無任何毒品、
    施用毒品工具或其他施用毒品之徵象遭警查覺之前，主動向
    員警供承上開施用海洛因行為，並同意採集尿液送驗，為被
    告於司法警察調查中及審理中所陳明，則在偵查犯罪職權之
    公務員於知悉本件施用毒品之犯罪事實或查見任何與本件施
    毒行為相關而足以懷疑被告涉嫌施用毒品之跡證之前，被告
    即自承犯行，並接受裁判，業合乎刑法第62前段所指對於未
    發覺之罪自首而受裁判之要件，且被告坦認並供出犯罪過程
    ，助益犯罪事實之偵查釐清，堪認其自首係出於內心悔悟，
    是依刑法第62條前段規定減輕其刑，並依法先加後減之。爰
    審酌被告施用毒品之犯行，在性質上乃屬對自我身心健康之
    自戕行為，尚未嚴重破壞社會秩序、侵害他人權益，惟其前
    因施用毒品經強制戒治後，猶不思戒絕革除惡習，履犯施用
    毒品之罪，其戒癮之意志力甚為薄弱，惟念及其犯後尚知自
    首坦承犯行，犯後態度堪認良好等一切情狀，量處如主文所
    示之刑。
據上論斷，應依刑事訴訟法第273條之1第1 項、第299條第1項前
段，毒品危害防制條例第10條第1 項，刑法第11條前段、第47條
第1項、第62條前段，判決如主文。
本案經檢察官宋文宏到庭執行職務。
中    華    民    國   100    年    8     月    25    日
                  刑事第三庭  法  官  陳威龍
以上正本證明與原本無異。
如不服本判決應於收受本判決後10日內向本院提出上訴書狀，並
應敘述具體理由。其未敘述上訴理由者，應於上訴期間屆滿後20
日內向本院補提理由書狀（均須按他造當事人之人數附繕本）「
切勿逕送上級法院」。
                              書記官  蘇嬿合
中    華    民    國   100    年    8     月    25    日
附錄論罪科刑法條：
毒品危害防制條例第10條第1項：
施用第一級毒品者，處6月以上5年以下有期徒刑。